【裁判字號】    98,消債更,61
【裁判日期】    980722
【裁判案由】    更生事件
【裁判全文】
臺灣雲林地方法院民事裁定            98年度消債更字第61號
聲請人  即
債  務  人  甲○○○○○○
訴訟代理人  陳柏達律師
上列當事人因消費者債務清理事件聲請更生，本院裁定如下：
    主  文
聲請駁回。
聲請費用新台幣壹仟元由聲請人負擔。
    理  由
一、本件聲請意旨略以：聲請人於消費者債務清理條例施行前，
    曾依照銀行公會會員辦理無擔保債務協商機制，與最大債權
    金融機構華僑商業銀行股份有限公司【按該行已於96年12月
    1 日與乙○（台灣）商業銀行股份有限公司（下稱乙○銀行
    ）合併】成立協商，約定聲請人每月須清償新台幣（下同）
    45,165元，因聲請人每月收入不足3 萬元，遠低於每月需清
    償債權銀行之金額，聲請人只好向父親借貸償還，最後不得
    已毀諾停止繳款，顯屬不可歸責於聲請人之事由，致履行困
    難，為此聲請更生等語。
二、按債務人與金融機構協商成立者，不得聲請更生或清算，但
    因不可歸責於己之事由，致履行顯有重大困難者，不在此限
    ；本條例施行前，債務人依金融主管機關協調成立之中華民
    國銀行公會會員辦理消費金融案件無擔保債務協商機制與金
    融機構成立之協商，準用前項之規定，消費者債務清理條例
    第151 條第5 項、第6 項分別定有明文。據此，倘債務人前
    已依照金融主管機關協調成立之中華民國銀行公會會員辦理
    消費金融案件無擔保債務協商機制與金融機構達成債務清償
    協商方案，除證明其確有因不可歸責於己之事由，致履行顯
    有重大困難之情形外，即不得再聲請更生或清算。再者，依
    消費者債務清理條例第151 條立法理由可知，債務協商清償
    方案成立後，應由債務人按其同意之條件履行，僅於其後發
    生情事變更，在清償期間收入或收益不如預期，或因不可預
    期之額外支出，致該方案履行困難甚或履行不能，且因不可
    歸責於己之事由所致，始能聲請更生或清算。此項規定旨在
    避免債務人任意毀諾已成立之協商，濫用更生或清算之裁判
    上債務清理程序，蓋以債務清償方案係經當事人行使程序選
    擇權所為之債務清理契約，債務人應受該成立之協議所拘束
    。債務人既已與金融機構協商成立，如認該協商方案履行有
    其他不適當情形，自仍應再循協商途徑謀求解決。
三、聲請人之主張，固據其提出全戶之財政部臺灣省中區國稅95
    、96、97年度綜合所得稅各類所得資料清單、全戶之全國財
    產稅總歸戶財產查詢清單、在職證明書、薪資單數紙、勞工
    保險被保險人投保資料表、戶籍謄本、薪資帳戶存摺節影本
    、雲林縣私立東南國民中學收費收據數紙、雲林縣西螺鎮文
    賢國民小學收費收據數紙、財團法人金融聯合徵信中心當事
    人綜合信用報告─債務清理條例前置協商專用債權人清冊、
    更生償還計畫草案等件為證。惟查：聲請人自95年1 月間提
    出債務協商申請並成立後，自95年4 月起至95年10月止，均
    按期繳納協商款項，業據本院函詢乙○銀行說明聲請人成立
    債務協商後繳款之情形，有該行於98年7 月8 日提出說明之
    陳報狀在卷可稽。又聲請人自89年10月1 日起即任職於泰安
    診所迄今，薪資所得不僅未減少，反而逐年增加等情，亦有
    聲請人提出之在職證明書、勞工保險被保險人投保資料表及
    聲請人之財政部台灣省中區國稅局95、96、97年度綜合所得
    稅各類所得資料清單附卷可查，就此聲請人更無理由拒絕履
    行原協商條件。再者，聲請人於協商前之每年必要支出金額
    ，與協商成立後之每年支出金額相同，顯見協商後並無任何
    新增必要之支出。從而，聲請人於協商成立後，收入與支出
    既無如何之變更，聲請人復未能提出其他不可歸責於己之事
    由致履行協商條件有重大困難之事證供本院審酌，是否有毀
    諾事由，即非無疑。退步言之，縱認聲請人所稱協商條件過
    苛，每個月依協商條件應清償之金額無法維持基本生活等情
    屬實，亦為聲請人協商當時所得預見之事實，聲請人仍願成
    立協商，即難謂不可歸責於聲請人。況且本件聲請人於毀諾
    後，自97年9 月起，即分別與各債權銀行達成個別性一致性
    協商，每月所需繳款之金額合計為13,453元，聲請人均依約
    繳納至今等情，為聲請人所自承並經本院函詢各債權銀行，
    有各債權銀行提出之陳報狀在卷可按，則聲請人每月應繳納
    之金額較之協商條件既已大幅降低，且能依約履行，是無不
    能履行協商條件之情事甚明，聲起人本應循此途徑清理債務
    ，重建經濟生活，詎聲請人猶執前詞逕自提出本件更生之聲
    請，顯與誠信原則相悖，亦難認係「不可歸責於己之事由致
    履行有重大困難」，上開欠缺又屬無從補正。
四、綜上所述，聲請人於消費者債務清理條例施行前，既已與金
    融機構之債權人依金融主管機關協調成立之中華民國銀行公
    會會員辦理消費金融案件無擔保債務協商機制成立協商，且
    又無因不可歸責於己致履行顯有重大困難之事由，則其聲請
    更生，顯然違背消費者債務清理條例第151 條第6 項準用同
    條第5 項前段之規定，且該要件之欠缺又屬無從補正，依前
    揭說明，自應駁回其更生之聲請，爰裁定如主文。
中    華    民    國    98    年    7     月    22    日
              民事第一庭    法      官  黃瑞井
上為正本係照原本作成
如不服本裁定，應於裁定送達後10日內，以書狀向本院提出抗告
，並繳納抗告費新臺幣1千元
中    華    民    國    98    年    7     月    22    日
                            書  記  官  林美鳳


司法院資訊處製作；財團法人民間司法改革基金會備份。
